【裁判字號】    95,訴緝,129
【裁判日期】    950811
【裁判案由】    毒品危害防制條例
【裁判全文】
臺灣高雄地方法院刑事判決             95年度訴緝字第129號
公  訴  人  臺灣高雄地方法院檢察署檢察官
被      告  甲○○
上列被告因違反毒品危害防制條例案件，經檢察官提起公訴（94
年度毒偵字第5114號），本院判決如下：
    主  文
甲○○連續施用第一級毒品，處有期徒刑拾月，扣案之海洛因壹
包（含包裝袋。驗後淨重零點零玖公克、包裝重零點貳柒公克）
、殘有海洛因之注射針筒壹支、殘有海洛因及甲基安非他命之吸
管壹支，均沒收銷燬；扣案未殘留海洛因之注射針筒壹支沒收。
又施用第二級毒品，處有期徒刑肆月，扣案之前開殘有海洛因及
甲基安非他命之吸管壹支沒收銷燬。應執行有期徒刑壹年。扣案
之海洛因壹包（含包裝袋。驗後淨重零點零玖公克、包裝重零點
貳柒公克）、殘有海洛因之注射針筒壹支、殘有海洛因及甲基安
非他命之吸管壹支，均沒收銷燬。
    事  實
一、甲○○前因施用毒品案件，經本院以88年度毒聲字第8069號
    裁定令入戒治處所施以強制戒治，於89年5 月18日因停止戒
    治付保護管束出所，嗣於89年11月27日保護管束期滿，強制
    戒治執行完畢。猶未戒除毒癮，於強制戒治執行完畢釋放後
    5 年內，復基於施用第一級毒品之概括犯意，先後於94年5
    月27日上午8 、9 時許、同年7 月11日下午1 時許，各在高
    雄市○○區○○路62巷7 號10樓之1 住處施用第一級毒品海
    洛因1 次（起訴書誤載94年5 月27日施用甲基安非他命）。
    另基於施用第二級毒品之犯意，於94年7 月11日下午1 時許
    ，亦在上址住處施用第二級毒品甲基安非他命1 次。嗣先後
    於下列時、地為警查獲：
 (一) 於94年5 月27日下午7 時10分許，在高雄縣鳳山市○○路與
    立人街口及上址住處為警查獲，扣得海洛因1 包（驗後淨重
    0.09公克、空包裝重0.27公克）。
 (二) 於同年7 月11日下午5 時許，在上址住處為警查獲，扣得殘
    有海洛因之注射針筒及其所有預備供注射海洛因所用之注射
    針筒各1 支，及其上同時殘有海洛因及甲基安非他命之吸管
    1 支。
二、案經高雄縣政府警察局鳳山分局、高雄市政府警察局苓雅分
    局分別報請臺灣高雄地方法院檢察署檢察官偵查起訴。
    理  由
一、本件被告所犯為死刑、無期徒刑、最輕本刑為3 年以上有期
    徒刑以外之罪，其於準備程序進行中，就被訴事實為有罪之
    陳述，經法官告知簡式審判程序之旨，並聽取公訴人及被告
    之意見後，本院合議庭認宜進行簡式審判程序，爰依刑事訴
    訟法第273 之1 第1 項之規定，裁定由受命法官獨任進行簡
    式審判程序，合先敘明。
二、前揭事實，業據被告於本院審理時坦認不諱。且先後查獲時
    經警採集其尿液分別送驗結果，於94年5 月27日採集之尿液
    呈嗎啡（即海洛因進入人體後之代謝物）陽性反應；94年7
    月11日採集之尿液同時呈嗎啡及甲基安非他命陽性反應，分
    別有臺灣檢驗科技股份有限公司及高雄市立凱旋醫院之尿液
    檢驗報告各1 份在卷可稽（高雄地檢署94年度毒偵字第5154
    號卷第17頁、本院94年度訴字第2959號卷第12頁）。足認被
    告自白核與科學檢驗結果相符，堪予採信。又被告前因施用
    毒品案件，經本院以88年度毒聲字第8069號裁定令入戒治處
    所施以強制戒治，於89年5 月18日因停止戒治付保護管束出
    所，嗣於89年11月27日保護管束期滿，強制戒治執行完畢等
    情，有臺灣高等法院被告前案紀錄表1 份在卷可按。其於強
    制戒治執行完畢釋放後，5 年內再犯本件施用毒品罪，應依
    毒品危害防制條例第23條第2 項之規定依法訴追。本件事證
    明確，被告犯行洵堪認定，應予依法論科。
三、按行為後法律有變更者，適用行為時之法律。但行為後之法
    律有利於行為人者，適用最有利於行為人之法律，刑法第2
    條第1 項定有明文。又有關新舊法之比較，應就罪刑有關之
    共犯、未遂犯、想像競合犯、牽連犯、連續犯、結合犯以及
    累犯加重、自首減輕暨其他法定加減原因與加減例等一切情
    形，綜其全部罪刑之結果而為比較（最高法院95年第8 次刑
    事庭會議決議參照）。本件被告行為後，如附表所示之相關
    法律均已變更，並俱於95年7 月1 日施行。玆經如附表所示
    之整體比較結果，裁判時之法律並非有利於被告。揆諸前開
    規定，自應適用各該行為時即修正前之法律。
四、次按海洛因、甲基安非他命分別屬毒品危害防制條例第2 條
    第2 項第1 款、第2 款所定之第一級、第二級毒品。核被告
    所為，係犯同條例第10條第1 項、第2 項之施用第一級、第
    二級毒品罪。被告於施用前後，持有海洛因、甲基安非他命
    之低度行為，分別為施用之高度行為所吸收，均不另論罪。
    被告前後多次施用第一級毒品海洛因之犯行，時間緊接，觸
    犯構成要件相同之罪名，顯係基於概括犯意反覆為之，為連
    續犯，應依刪除前刑法第56條規定以一罪論，並加重其刑。
    又所犯上開二罪，犯意各別，行為互異，應予分論併罰。審
    酌被告前因施用毒品，經強制戒治後，仍未能戒除毒癮，顯
    見戒毒意志不堅，非經一定時間隔離其接觸毒品之機會，難
    以矯治，惟念及施用毒品究係自戕行為，尚未損及他人法益
    ，且於審理時坦認犯行，犯後態度尚可等一切情狀，分別量
    處如主文所示之刑，並依法定其應執行之刑。
五、扣案毒品經送法務部調查局鑑驗結果，確為第一級毒品海洛
    因（驗後淨重0.09公克、空包裝重0.27公克），有該局鑑定
    通知書1 份在卷可佐（高雄地檢署94年度毒偵字第5154號卷
    第25頁）。本院94年度訴字第2959號卷第12頁）扣案之注射
    針筒2 支、吸管1 支經送高雄市立凱旋醫院檢驗結果，其中
    針筒1 支呈海洛因陽性反應、另1 支則未檢出毒品反應；吸
    管1 支同時呈海洛因及甲基安非他命陽性反應。上開海洛因
    應依毒品危害防制條例第18條第1 項前段規定沒收銷燬，其
    包裝袋及注射針筒1 支殘有微量海洛因、吸管1 支殘有微量
    海洛因及甲基安非他命，難以析離，均應與毒品整體同視，
    併依前開規定沒收銷燬。至未殘留毒品之前開注射針筒1 支
    ，係被告所有預備供施用海洛因所用之物，業據供明在卷（
    本院95年度訴緝字第129 號卷第43頁），應另依刑法第38條
    第1 項第2 款之規定宣告沒收。
據上論斷，應依刑事訴訟法第273 條之1 第1 項、第299 條第1
項前段，毒品危害防制條例第10條第1 項、第2 項、第18條第1
項前段，刑法第2 條第1 項、第11條、修正前刑法第56條、刑法
第38條第1項第2款、修正前刑法第51條第5 款，判決如主文。
中    華    民    國    95    年    8     月    11    日
                  刑事第六庭    法  官  林柏壽
以上正本證明與原本無異。
如不服本判決，應於判決送達後10日內，向本院提出上訴狀。
中    華    民    國    95    年    8     月    11    日
                                書記官  林國龍
附錄本案論罪科刑法條：
毒品危害防制條例第10條
施用第一級毒品者，處 6 月以上 5 年以下有期徒刑。
施用第二級毒品者，處 3 年以下有期徒刑。
附表：
┌──────┬─────────────┬─────────────┬───────┬────┐
│相關變更條文│行為時法（下稱舊法）之內容│裁判時法（下稱新法）之內容│比  較  理  由│備    註│
├──────┼─────────────┼─────────────┼───────┼────┤
│連續犯：    │修正前刑法第56條：連續數行│刪除                      │新法刪除連續犯│應適用較│
│(刑法第56條)│為而犯同一之罪名者，以一罪│                          │規定，雖非犯罪│有利被告│
│            │論。但得加重其刑至二分之一│                          │構成要件之變更│之行為時│
│            │                          │                          │，但已影響行為│即舊法論│
│            │                          │                          │人刑罰之法律效│以連續犯│
│            │                          │                          │果，自屬法律有│。      │
│            │                          │                          │變更。        │        │
├──────┼─────────────┼─────────────┼───────┼────┤
│定應執行刑  │宣告多數有期徒刑者，於各刑│宣告多數有期徒刑者，於各刑│新法對於有期徒│應適用行│
│(刑法第51條 │中之最長期以上，各刑合併之│中之最長期以上，各刑合併之│刑合併定應執行│為時之舊│
│第5款)      │刑期以下，定其刑期。但不得│刑期以下，定其刑期。但不得│刑之上限予以提│法      │
│            │逾20年。                  │逾30年。                  │高至30年，與舊│        │
│            │                          │                          │法上限20年相比│        │
│            │                          │                          │較，被告行為後│        │
│            │                          │                          │之新法顯不利於│        │
│            │                          │                          │被告          │        │
├──────┼─────────────┴─────────────┴───────┴────┤
│整體比較結果│舊法較為有利                                                                    │
└──────┴────────────────────────────────────────┘


司法院資訊處製作；財團法人民間司法改革基金會備份。
